臺灣高等法院臺南分院刑事判決
上　訴　人
即　被　告　謝文榮
上列上訴人即被告因毒品危害防制條例案件，不服臺灣臺南地方
法院99年度訴字第1258號中華民國99年11月18日第一審判決（起
訴案號：臺灣臺南地方法院檢察署99年度毒偵字第1631號），提
起上訴，本院判決如下：
    主      文
上訴駁回。
    事      實
一、謝文榮前因施用毒品案件，經觀察、勒戒後，認有繼續施用
    毒品之傾向，依法執行強制戒治，並於民國(下同）94年4月
    12日強制戒治執行完畢釋放，並經臺灣臺南地方法院檢察署
    檢察官以94年度戒毒偵字第73號為不起訴處分確定；又於95
    年間，因施用毒品案件，經臺灣臺南地方法院以95年度訴字
    第273號判處有期徒刑7月確定，並於96年5月8日縮短刑期執
    行完畢，詎其仍未戒除毒癮，復基於施用第一級毒品海洛因
    之犯意，於99年8月5日中午12時1分許，在臺南市○○區○
    ○路與建平17街口之運河旁，以注射之方式施用海洛因1次
    ，嗣於同時遭巡邏員警發覺謝文榮在該處施打毒品而當場逮
    獲，並扣得使用過之注射針筒1支（內有少許海洛因，經取
    出作初步檢驗後已使用完畢）及夾鍊袋一個，並經其同意採
    集尿液送檢結果呈嗎啡及可待因陽性反應。
二、案經臺南市警察局第六分局報告臺灣臺南地方法院檢察署檢
    察官偵查起訴。
    理      由
壹、程序方面：
    本件上訴人即被告所犯為死刑、無期徒刑、最輕本刑為三年
    以上有期徒刑以外之罪，被告於本院審理中就被訴事實為有
    罪之陳述，經本院審判長告知簡式審判程序之旨，並聽取公
    訴人、被告之意見後，合議庭認為適宜，依刑事訴訟法第二
    百七十三條之一第一項規定，裁定進行簡式審判程序，則有
    關本件證據調查，不受刑事訴訟法第一百五十九條第一項、
    第一百六十一條之二、第一百六十一條之三、第一百六十三
    條之一及第一百六十四條至第一百七十條規定之限制，先此
    敘明。
貳、實體方面：
一、上揭犯罪事實業經被告謝文榮於偵查、原審及本院審理中自
    白不諱，且其尿液送檢結果確呈嗎啡及可待因陽性反應，此
    有長榮大學確認報告1紙在卷可佐，此外並有送檢尿液年籍
    對照表、毒品初步檢驗報告及刑案資料查註紀錄表附卷可稽
    ，足認被告自白與事實相符，自可採為證據，其罪證明確，
    犯行堪予認定。
二、查海洛因屬毒品危害防制條例第二條第二項第一款所列之第
    一級毒品，故核被告謝文榮所為，係犯毒品危害防制條例第
    十條第一項之施用第一級毒品罪。其持有毒品之低度行為應
    為施用毒品之高度行為所吸收，不另論罪。被告有如起訴書
    犯罪事實欄所載之前案科刑及執行紀錄，有臺灣高等法院被
    告前案紀錄表一份在卷可按，其於受徒刑之執行完畢後，五
    年以內故意再犯本件有期徒刑以上之罪，應依刑法第四十七
    條第一項之規定論以累犯，並加重其刑。
三、至被告雖辯稱：伊有在奇美醫院樹林分院自費參加行政院衛
    生署倡辦之毒品減害計畫之美沙冬替代療法，伊喝美沙冬，
    不是每個人都有一次喝美沙冬的機會嗎云云為辯；惟查：
  (一)按毒品危害防制條例第21條規定：犯毒品危害防制條例第10
    條之罪者，於犯罪未發覺前，自動向行政院衛生署指定之醫
    療機構請求治療，而於治療中經查獲之被告，應由檢察官為
    不起訴之處分，所謂「依前項規定治療中經查獲」，係指依
    該條第1項規定，犯同條例第10條之罪者，於犯罪未發覺前
    ，自動向行政院衛生署指定之醫療機構請求治療，而於治療
    中始經查獲該項未發覺之犯罪而言，於治療中再犯施用毒品
    之罪而被查獲者，並不包括在內。又按毒品危害防制條例第
    21條係鼓勵施用毒品者，在未被查獲前，主動向醫療機構請
    求使用合法藥物取代及減輕對毒品依賴之治療方式，代替由
    刑事司法程序之觀察勒戒、強制戒治，達到戒斷毒癮之目的
    。故對治療中被查獲者予以寬典，顯係指於請求治療前之施
    用行為，並非指凡在治療中又繼續施用毒品之行為，均有該
    條之適用，否則一面自動向醫療機構請求治療戒除毒癮，另
    在治療期間又恣意施用毒品，如遭查獲則以同條例第21條第
    2項規定藉資免責，顯非立法本意；又因該條第2項係規定「
    依前項規定治療中經查獲之被告……」，而同條第1項規定
    是指犯罪未發覺前請求治療之該次犯罪，從而該條第2項但
    書所指「但以一次為限」，依法條之文意，應認犯罪未發覺
    前請求治療，於治療中被查獲治療前所犯該次施用毒品犯行
    ，可依該條第2項為不起訴處分或不付審理之裁定，但以一
    次為限，嗣後如再行施用毒品，即不得因於未被發覺前請求
    治療，於治療中被查獲治療前之該次施用毒品犯行，而得援
    用該條第2項為不起訴處分或不付審理之裁定（最高法院97
    年度台上字第1893號及99年度台上字第961號判決意旨分別
    參照）。
  (二)查縱依被告於本院審理中所辯伊自96年10月起即喝美沙冬治
    療屬實，但被告係於99年8月5日中午12時1分許，在臺南市
    ○○區○○路與建平17街口之運河旁，以注射之方式施用海
    洛因1次，嗣於同時遭巡邏員警發覺謝文榮在該處施打毒品
    而當場逮獲，按諸前揭說明，自無毒品危害防制條例第21條
    第2項之適用。是被告執此而抗辯，於法無據，自非可取。
四、因而原審適用毒品危害防制條例第十條第一項、第十八條第
    一項前段，刑法第十一條前段、第四十七條第一項、第三十
    八條第一項第二款之規定，並審酌被告前因施用毒品案件經
    觀察、勒戒及強制戒治執行完畢後，復因施用毒品犯行遭追
    訴處罰，竟再為本件施用毒品犯行，顯見其戒除毒癮之意志
    薄弱，無視於毒品對於自身健康之戕害及國家對於杜絕毒品
    犯罪之禁令，惟考量施用毒品者均具有相當程度之生理成癮
    性及心理依賴性，戒除不易，暨其施用毒品之動機、犯後坦
    承犯行，深表悔意等一切情狀，量處有期徒刑七月，以資警
    惕。又以扣案之注射針筒一支經檢驗結果有第一級毒品海洛
    因之反應，應依毒品危害防制條例第十八條第一項前段規定
    宣告沒收銷燬之（最高法院九十五年臺上字第三七三九、七
    三五四號判決參意旨照）。而扣案之夾鍊袋一個則係被告所
    有，供其施用第一級毒品所用之物，業據被告陳明在卷（見
    原審卷第二十三頁反面），應依刑法第三十八條第一項第二
    款規定宣告沒收等情。本院經核其認事用法，均無不當，量
    刑亦稱妥適。被告上訴意旨，請給予一次自新機會云云；但
    查被告對於戒除毒癮之意志薄弱，屢次施用毒品仍無法戒除
    ，且係累犯，本院認原審對被告判處有期徒刑七月為適當，
    是被告之上訴為無理由，應予駁回。
據上論結，應依刑事訴訟法第三百六十八條，判決如主文。
本案經檢察官李傳來到庭執行職務。
中    華    民    國   100    年    1     月    25    日
                  刑事第七庭    審判長法  官    李文福
                                      法  官    陳顯榮
                                      法  官    顏基典
以上正本證明與原本無異。
如不服本判決應於收受送達後10日內向本院提出上訴書狀，其未
敘述上訴理由者，並得於提起上訴後10日內向本院補提理由書（
均須按他造當事人之人數附繕本）「切勿逕送上級法院」。
                                      書記官    林宛妮
中    華    民    國   100    年    1     月    25    日
【附錄】本判決論罪科刑法條：
毒品危害防制條例第10條
施用第一級毒品者，處 6 月以上 5 年以下有期徒刑。
施用第二級毒品者，處 3 年以下有期徒刑。